【裁判字號】    99,交抗,573
【裁判日期】    990129
【裁判案由】    違反道路交通管理處罰條例
【裁判全文】
臺灣高等法院交通事件裁定             99年度交抗字第573號
抗  告  人
即受處分人  甲○○
上列抗告人因違反道路交通管理處罰條例案件，不服臺灣桃園地
方法院98年度交聲字第3081號，中華民國98年12月14日裁定（原
處分案號：桃監裁罰字第裁52-DB0000000號），提起抗告，本院
裁定如下：
    主  文
抗告駁回。
    理    由
一、原裁定意旨略以：
  (一)、原處分意旨略以：異議人即受處分人甲○○所有車牌
      FRJ-387 號重型機車，於中華民國98年8 月4 日有違反道
      路交通管理處罰條例第53條第1 項、第60條第1 項、第63
      條第1 項之情事，原處分機關乃依法裁罰等語。
  (二)、異議意旨略以：該日騎乘機車者非系爭機車所有人，而為
      其配偶許燦發，且該違規者主觀上並認為未違反交通法規
      ，另本件填製舉發通知單日期並非違規當日，為此聲明異
      議云云。
  (三)、本件異議人所有上揭機車，於原處分書所述時、地，確有
      闖紅燈及拒絕停車接受稽查而逃逸之違規事實，業據證人
      即舉發本件違規之員警李重毅於本院訊問中結證明確。該
      證人並以手機拍下車號，及調閱路口監視錄影畫面確認違
      規事實後依法以該機車所有人為被通知人製單舉發。當日
      之駕駛即係在庭之許燦發。
  (四)、員警依法所為之指揮及稽查，一般用路人有依法遵守之義
      務，不得僅因主觀上認無違規情事而拒絕；且依交通道路
      管理處罰條例第7 條之2 第4 項、第85條之規定，於逕行
      舉發情形，違規車輛所有人於收受舉發通知單後，若未向
      原處分機關舉證證明另有應歸責之駕駛人，則以車輛所有
      人為受處分人，則本件情形，即因異議人未依上開規定辦
      理，依法應為受處分人，原處分機關依道路交通管理處罰
      條例第53條第1 項、第60條第1 項、第63條第1 項，違反
      道路交通管理事件統一裁罰基準及處理細則之相關規定，
      裁處異議人共4,800 元之罰鍰，並記違規點數4 點，亦核
      無違誤，是本件異議為無理由，自應予駁回等語。
二、抗告意旨略以：
  (一)、違規罰單、交通事件裁定書送達時未檢附足證明違規情事
      存在之證據予抗告人，故抗告人要求看證據。
  (二)、本件舉發時日，該機車駕駛人主觀上並不知道員警在後追
      趕，不應當以逃逸論而罰之，。
  (三)、裁定書中並未提及當庭調閱之監視錄影帶畫面是否有拍到
      違規車輛之車牌，而逕以員警使用手機所拍得之採證照片
      認定違規事實存在，非無爭議云云。
三、經查：
  (一)、按汽車（包含機器腳踏車）駕駛人，行經有燈光號誌管制
      之交岔路口闖紅燈者，處1,800 元以上5,400 元以下罰鍰
      ，並記違規點數3 點；次按汽車駕駛人，駕駛汽車有違反
      道路交通管理處罰條例之行為，經交通勤務警察或依法令
      執行交通稽查任務人員制止時，不聽制止或拒絕停車接受
      稽查而逃逸者，除按各該條規定處罰外，處3,000 元以上
      6,000 元以下罰鍰，並記違規點數1 點，道路交通管理處
      罰條例第53條第1 項、第60條第1 項、第63條第1 項第3
      款、第1 款分別定有明文。
  (二)、交通警察製單舉發違反道路交通管理處罰條例所列之違規
      事實，係公務員基於職務上之公權力，依法就特定之具體
      事件所為之具公法上效果之單方面行政行為，如無形式上
      顯然之瑕疵可指，基於公務員為公法上行為具有公信力之
      原則，該行政行為當可被推定為真正，其據以依法處分之
      事實認定亦得推定為正確無誤，此與民事訴訟法第355 條
      第2 項規定「文書依其程式及意旨得認作公文書，推定其
      為真正」之情形相同。本此公信原則，立法者乃賦予行政
      機關制定違反道路交通事件統一裁罰基準及處理細則，使
      執行勤務員警得當機處分，以達其維護交通秩序安全之行
      政目的。
  (三)、交通違規行政爭訟之舉證責任原理，應與民事訴訟之舉證
      責任原理相類似，亦即基本上應就行政機關與人民所各自
      主張有利於己之事實，分配其應盡之舉證責任。另按法院
      受理交通事件，準用刑事訴訟法之規定；其處理辦法，由
      司法院會同行政院定之，道路交通管理處罰條例第89條定
      有明文。又聲明異議案件之處理，除準用刑事訴訟法有關
      規定外，依道路交通案件處理辦法之規定處理之；交通法
      庭就聲明異議之案件，必要時，得訊問受處分人及其他關
      係人，並得傳喚證人，命行鑑定，實施勘驗，亦為該辦法
      第4 條第2 項及第16條所明定。又員警舉發交通違規案件
      ，並不以舉發照片為唯一證明方法（道路交通管理處罰條
      例第7 條、第7 條之1 、第7 條之2 規定參照）。故依現
      行法律規定，法院處理交通事件，並不限於科學儀器所採
      證據，惟仍須就事件所涉相關證據資料，包括供述及非供
      述證據，依據證據法則，憑以認定行為人交通違規行為之
      有無。此乃因交通違規事件之特性，行為態樣甚夥，復多
      有瞬間即逝行為，實在無法於有交通違規同時，全部得以
      即時利用科學儀器，取得證據資料；即使屬於方便以科學
      儀器採證之交通違規行為，普遍採用，不但所費不貲，也
      有實際困難。若舉發員警係親眼見聞違規經過，並以證人
      身分具結後在法院證述，仍不失為認定交通違規事實有無
      之證據方法。況警員舉發交通違規，係依道路交通管理處
      罰條例授權所為之職權行使。而汽機車駕駛人闖紅燈等違
      規行為之取締，揆其行為本質，多係發生於瞬間，為達成
      維持交通秩序目的之必要，依道路交通管理處罰條例之規
      定，此種立即性之舉發違規，多依警員之認知判斷已足，
      並無必須另有其他積極佐證，始構成處分要件之規定。此
      係因執行職務之公務員，通常多具有一定之考選資格與專
      業訓練，且其執法之對象係不特定之大眾，故其立場經立
      法機關推定，應具有客觀、公正與公平之特質，而無故意
      偏頗之虞。
  (四)、抗告意旨雖指陳裁定書中並未提及當庭調閱之監視錄影帶
      畫面是否有拍到違規車輛之車牌，而逕以員警使用手機所
      拍得之採證照片認定違規車輛，非無爭議，惟查證人即舉
      發警員李重毅於原審已具結證稱駕駛人許燦發違規之基本
      事實明確，且所為陳述與當日駕駛人自陳騎機車經該路段
      等情節相符，是證人李重毅所為陳述可信度甚高，抗告意
      旨爭執原審裁定所認定事實之證據明確性不足並非可取，
      至於要求隨罰單及裁定書附上證據，均非法定程序所允，
      與本件違規事實經法院判定之結論亦無關連性；又抗告人
      辯稱違規駕駛人許燦發不知道有警員在後追趕，主觀上沒
      有逃逸認知乙節，與異議意旨稱有員警要求違規行為人出
      示證件，但渠認非現行犯且趕時間而拒絕提出逕行離去之
      陳述前後不一，不足採信。本件警員舉發程序符合法律規
      定程序，而原處分機關裁決與原審駁回抗告人之聲明異議
      ，經核於法亦無不合，抗告為無理由，應予以駁回。
四、據上論結，應依道路交通案件處理辦法第26條，刑事訴訟法
    第412 條，裁定如主文。
中    華    民    國    99    年    1    月    29    日
                  刑事第九庭    審判長法  官  陳貽男
                                      法  官  詹駿鴻
                                      法  官  楊炳禎
以上正本證明與原本無異。
不得再抗告。
                                      書記官  林月蓉
中    華    民    國    99    年    1    月    29    日


司法院資訊處製作；財團法人民間司法改革基金會備份。
